【裁判字號】    95,上訴,3773
【裁判日期】    951206
【裁判案由】    偽造有價證券
【裁判全文】
臺灣高等法院刑事判決                95年度上訴字第3773號
上  訴  人  台灣桃園地方法院檢察署檢察官
上  訴  人
即  被  告  丙○○
指定辯護人  本院公設辯護人  乙○○
上列上訴人因被告偽造有價證券案件，不服臺灣桃園地方法院95
年度訴字第830號，中華民國95年8月30日第一審判決（起訴案號
：臺灣桃園地方法院檢察署94年度偵字第10788號、第19857號）
，提起上訴，本院判決如下：
    主  文
上訴駁回。
    事  實
一、丙○○因所召集之互助會停標，因而召開協調會與互助會活
    會會員約定按月給付本票一紙作為清償，詎丙○○因其信用
    不佳，恐活會會員拒收其所簽發之本票，竟未得其夫甲○○
    （丙○○與甲○○嗣於民國九十一年八月二十三日離婚）之
    同意，基於意圖供行使之用而偽造有價證券之概括犯意，分
    別於附表所示本票簽發日之前一日或二日，在其桃園縣龜山
    鄉○○街二八四號住處，要求其不知情之次女李明珮於其所
    提供之空白本票上，依其指示填載如附表所示之日期及金額
    後，丙○○再分別於如附表所示之本票發票日，持往桃園縣
    龜山鄉○○路四七號甲○○住處，擅自取出甲○○置於房間
    內之印章，於其所持本票之發票人欄內，連續盜蓋甲○○之
    印章而偽造如附表所示之本票，偽造完成後，遂將甲○○之
    印章置回原處，再於附表所示之本票發票日翌日，將所偽造
    本票，裝入信封袋內，交付其不知情之長女李芯羚（原名李
    明真），並通知會員王堅仁、丁○○○及戊○○等人前往李
    芯羚住處領取上開本票而行使之。丙○○於九十四年五月二
    十七日，其上開犯罪未經發覺前，向臺灣桃園地方法院檢察
    署具狀自首犯罪，並接受裁判。
二、案經丙○○自首暨臺灣桃園地方法院告發由臺灣桃園地方法
    院檢察署檢察官偵查起訴。
    理  由
一、上開事實，業據被告丙○○迭於偵查及原審審理時坦承不諱
    ，且經證人甲○○、李明珮於檢察官偵查中證述甚詳（見九
    十四年度偵字第一０七八八號卷第二十一至二十二頁），並
    有如附表所示之偽造本票附卷可稽（見同上偵查卷第三十一
    至三十三頁、第五十六至五十七頁）。至證人即互助會員戊○○雖於檢察官偵查中證稱：甲○○有說要負責開本票償還
    等語（見同上偵查卷第四十八頁），惟此部分為證人甲○○
    所否認，並於檢察官偵查中證稱：其僅答應協助被告追索會
    款，再交由債權人分配等語（見同上偵查卷第二十一頁），
    此與被告之陳述及證人即互助會員王堅仁之母王張寶雲於檢
    察官偵查中證稱：甲○○在協調會上說要收會錢給大家等語
    （見同上偵查卷第二十八頁）互核相符，參以被告與活會會
    員所簽署之協議書中，僅記載關於收取之死會會款如何分配
    予活會會員之方式，並未記載若死會會款無法收取時，被告
    及保證人甲○○應如何清償，更乏甲○○應簽發本票供被告
    清償債務之明文（見同上偵查卷第五十九頁），尚難認甲○○有何簽發本票或授權被告簽發本票之承諾，何況被告一再
    供承附表所示之本票均為伊所偽造，未經甲○○授權，審諸
    偽造有價證券罪刑甚重，倘被告確無偽造之情，豈有無端坦
    認犯行，甘受重罪懲罰之可能，足見證人戊○○上開證言殊
    難憑採；至被告於本院審李時辯稱，伊係受活會會員所逼迫
    而簽發系爭支票云云，顯係受原審判決後，砌詞卸責之舉，
    殊無可採。綜上所述，本件事證明確，被告本件偽造有價證
    券之犯行堪以認定。
二、核被告所為，係犯行為時之刑法第二百零一條第一項之偽造
    有價證券罪。被告盜用甲○○之印章蓋用印文於本票上，為
    偽造有價證券之階段行為，又被告將附表所示本票持交活會
    會員，此行使之低度行為為偽造之高度行為所吸收，均不另
    論罪。被告利用不知情之李明珮、李芯羚為其填寫偽造本票
    之日期及金額，或為其轉交偽造本票予活會會員，為間接正
    犯。被告先後多次偽造本票之犯行，時間緊接，手法相同，
    觸犯構成要件相同之罪，顯係基於概括犯意為之，屬連續犯
    。被告行為後，刑法第56條連續犯之規定，業於94年2月2日
    修正公布刪除，並於95年7月1日施行，則被告之犯行，因行
    為後新法業已刪除連續犯之規定，此刪除雖非犯罪構成要件
    之變更，但顯已影響行為人刑罰之法律效果，自屬法律有變
    更，依新法第2條第1項規定，比較新、舊法之結果，仍應適
    用較有利被告之行為時法律即舊法論以連續犯（最高法院95
    年第8次刑事庭會議決議參照）。應論以連續偽造有價證券
    罪，依修正前刑法第56 條之規定以一罪論，並加重其刑。
    又本件移送併案審理部分雖未據檢察官起訴，惟與已起被告
    於原審簡易庭向臺灣桃園地方法院檢察署告發其犯罪（九十
    四年六月十日）前，已於同年五月二十七日具狀向同上檢察
    署承認犯罪並接受裁判，有其刑事自首狀上所蓋臺灣桃園地
    方法院檢察署收文章戳之日期可資佐證，核與自首要件相符
    。又刑法第62條自首減輕其刑之規定，由「減輕其刑」修正
    為「得減輕其刑」，修正後規定並未較有利於被告，應依舊
    法第六十二條前段之規定減輕其刑，並於先依連續犯之規定
    加重後減輕之。
三、原審認被告罪證明確，適用刑法第2條第1項前段、第201 條
    第1項、第205條、修正前刑法第56條、第62條前段之規定，
    及審酌被告偽造本票數量甚多，致甲○○及收受本票之會員
    受害非輕，且迄今仍未清償債務，又未與會員達成和解，惟
    犯後坦承犯行，態度良好等一切情狀，量處有期徒刑3年。
    復說明附表所示之本票，係被告所偽造，爰依刑法第二百零
    五條之規定，不問屬於犯人與否，均宣告沒收。其認事用法
    及量刑，均無違誤，公訴人循被害人王堅仁之請求提起上訴
    ，指摘原判決量刑過輕；被告上訴意旨，認原判決量刑過重
    云云，均無理由，其上訴均應予駁回。
四、有關罰金刑之貨幣單位及提高倍數部分：按修正刑法係自九
    十五年七月一日起施行，在此之前，刑法分別編有關罰金刑
    之貨幣單位係銀元；且依刑法分則編應處罰金者，應適用罰
    金罰鍰提高標準條例第一條、第四條之規定；亦即應按各該
    具體條文制定或修正之時間先後，定其提高之倍數。惟被告
    行為後，刑法施行法增訂第一之一條，於九十五年六月十四
    日經總統公布施行，該條規定：「中華民國九十四年一月七
    日刑法修正施行後，刑法分則編所定罰金之貨幣單位為新臺
    幣。九十四年一月七日刑法修正時，刑法分則編未修正之條
    文定有罰金者，自九十四年一月七日刑法修正施行後，就其
    所定數額提高為三十倍。但七十二年六月二十六日至九十四
    年一月七日新增或修正之條文，就其所定數額提高為三倍」
    。亦即自九十五年七月一日起，刑法分則編所定罰金之貨幣
    單位，由原來之銀元改為新臺幣；且九十四年一月七日刑法
    修正時，刑法分則編未修正之條文定有罰金者，自九十五年
    七月一日起，有關罰金之數額提高為三十倍。本案被告所犯
    偽造有價證券罪，有罰金刑之規定，且自二十四年七月一日
    施行後即未再修正，依增訂刑法施行法第一之一條之規定，
    其罰金以新台幣為單位，數額應提高三十倍。此與修正前之
    罰金以銀元為單位，且適用罰金罰鍰提高標準條例之結果應
    提高十倍，而新台幣與銀元之比例為1：3，換算結果亦為三
    十倍者，並無不同。亦即修正刑法施行法第一之一條之意旨
    ，僅在使刑法規範之罰金刑之貨幣單位，一律改為新台幣；
    並使修正前後有關罰金刑之應提高之倍數一致，對被告而言
    ，並無有利、不利之比較適用之問題，附此敘明。
據上論斷，應依刑事訴訟法第368條，判決如主文。
本案經檢察官張啟彬到庭執行職務。
中    華    民    國    95    年    12    月    6     日
                  刑事第十六庭審判長法  官  葉  騰  瑞
                                    法  官  趙  功  恆
                                    法  官  莊  明  彰
以上正本證明與原本無異。
如不服本判決，應於收受送達後十日內向本院提出上訴書狀，其
未敘述上訴之理由者並得於提起上訴後十日內向本院補提理由書
（均須按他造當事人之人數附繕本）。
                                    書記官  周  素  秋
中    華    民    國    95    年    12    月    6     日
附錄：本案論罪科刑法條全文
刑法第201條第1項
意圖供行使之用，而偽造、變造公債票、公司股票或其他有價證
券者，處3年以上10年以下有期徒刑，得併科3千元以下罰金。
行使偽造、變造之公債票、公司股票或其他有價證券，或意圖供
行使之用，而收集或交付於人者，處1年以上7年以下有期徒刑，
得併科3千元以下罰金。
附表
┌──┬───┬────────┬──────────┬──────────┬────┬────┐
│編號│起訴書│   票   號      │    發   票   日    │   到   期    日    │金額    │ 持票人 │
│    │編號  │                │                    │                    │新臺幣  │        │
├──┼───┼────────┼──────────┼──────────┼────┼────┤
│ １ │1     │ＴＨ０三三六一七│九十一年三月十九日  │九十一年九月十日    │45,000元│戊○○  │
├──┼───┼────────┼──────────┼──────────┼────┼────┤
│ ２ │2     │ＴＨ０三三六一九│九十一年三月十九日  │九十一年九月十日    │45,000元│王堅仁  │
├──┼───┼────────┼──────────┼──────────┼────┼────┤
│ ３ │3     │ＴＨ０一八０五四│九十一年四月十七日  │九十一年九月二十三日│40,000元│戊○○  │
├──┼───┼────────┼──────────┼──────────┼────┼────┤
│ ４ │4     │ＴＨ０一八０五六│九十一年四月十七日  │九十一年九月二十三日│40,000元│王堅仁  │
├──┼───┼────────┼──────────┼──────────┼────┼────┤
│ ５ │5     │ＴＨ０一八０六六│九十一年五月二十二日│九十一年十月二十六日│45,714元│戊○○  │
├──┼───┼────────┼──────────┼──────────┼────┼────┤
│ ６ │6     │ＴＨ０一八０六八│九十一年五月二十二日│九十一年十月二十六日│45,714元│王堅仁  │
├──┼───┼────────┼──────────┼──────────┼────┼────┤
│ ７ │7     │ＴＨ０一八０七三│九十一年五月二十二日│九十一年十月二十六日│ 2,857元│丁○○○│
│    │      │                │                    │                    │        │        │
├──┼───┼────────┼──────────┼──────────┼────┼────┤
│ ８ │8     │ＴＳ五七三八八二│九十一年六月十八日  │九十一年十一月二十五│45,000元│戊○○  │
│    │      │                │                    │日                  │        │        │
├──┼───┼────────┼──────────┼──────────┼────┼────┤
│ ９ │9     │ＴＳ五七三八八四│九十一年六月十八日  │九十一年十一月二十五│45,000元│王堅仁  │
│    │      │                │                    │日                  │        │        │
├──┼───┼────────┼──────────┼──────────┼────┼────┤
│１０│13、17│ＴＳ五一三二０九│九十一年七月二十六日│九十二年一月二十五日│ 2,857元│丁○○○│
├──┼───┼────────┼──────────┼──────────┼────┼────┤
│１１│10    │ＴＳ五一三二一二│九十一年七月二十六日│九十二年一月二十五日│45,714元│王堅仁  │
├──┼───┼────────┼──────────┼──────────┼────┼────┤
│１２│11    │ＴＳ五一三二一四│九十一年七月二十六日│九十二年一月二十五日│45,714元│戊○○  │
├──┼───┼────────┼──────────┼──────────┼────┼────┤
│１３│12、15│ＴＳ五一三二一八│九十一年七月二十六日│九十二年二月二十五日│ 2,857元│丁○○○│
├──┼───┼────────┼──────────┼──────────┼────┼────┤
│１４│14    │ＴＳ五一三二二一│九十一年七月二十六日│九十二年二月二十五日│45,714元│王堅仁  │
├──┼───┼────────┼──────────┼──────────┼────┼────┤
│１５│16    │ＴＳ五一三二二三│九十一年七月二十六日│九十二年二月二十五日│45,714元│戊○○  │
├──┼───┼────────┼──────────┼──────────┼────┼────┤
│１６│18    │ＴＳ五一三九五二│九十一年八月二十七日│九十二年三月二十五日│ 2,857元│丁○○○│
├──┼───┼────────┼──────────┼──────────┼────┼────┤
│１７│19    │ＴＳ五一三九五五│九十一年八月二十七日│九十二年三月二十五日│45,714元│戊○○  │
├──┼───┼────────┼──────────┼──────────┼────┼────┤
│１８│20    │ＴＳ五一三九五七│九十一年八月二十七日│九十二年三月二十五日│45,714元│王堅仁  │
└──┴───┴────────┴──────────┴──────────┴────┴────┘


司法院資訊處製作；財團法人民間司法改革基金會備份。
